【裁判字號】    97,消債更,306
【裁判日期】    970721
【裁判案由】    更生事件
【裁判全文】
臺灣臺北地方法院民事裁定           97年度消債更字第306號
聲  請  人
即債務人    甲○○
上列當事人因消費者債務清理事件聲請更生，本院裁定如下：
    主  文
更生之聲請駁回。
聲請費用由聲請人負擔。
    理  由
一、按「聲請更生或清算不合程式或不備其他要件者，法院應以
    裁定駁回之，但其情形可以補正者，法院應定期間先命補正
    」，消費者債務清理條例第8條定有明文。又「債務人與金
    融機構協商成立者，不得聲請更生或清算。但因不可歸責於
    己之事由，致履行顯有重大困難者，不在此限」；「本條例
    施行前，債務人依金融主管機關協調成立之中華民國銀行公
    會會員辦理消費金融案件無擔保債務協商機制與金融機構成
    立之協商，準用前項之規定」，復為消費者債務清理條例第
    151條第5項、第6項所明定。
二、查本件聲請人即債務人向本院聲請更生之意旨略以：有不能
    清償債務情事，前於民國（下同）95年4月間依中華民國銀
    行公會會員辦理消費金融案件無擔保債務協商機制，與債權
    金融機構成立協商，並約定每月償還新臺幣（下同）24,967
    元；惟因健康狀態不佳，無法正常上班導致收入減少，有不
    可歸責於己之事由致履行顯有重大困難，故繳款至97年4月
    而毀諾云云。經查：
(一)按依債務人與金融機構協商成立者，除非因不可歸責於己之
    事由，致履行顯有重大困難，否則不得聲請更生或清算，消
    費者債務清理條例第151條第5項規定意旨甚明。是債務清償
    方案成立後，固由債務人按其條件履行，惟需於其後發生情
    事變更，在清償期間收入或收益不如預期，致該方案履行困
    難甚或履行不能，因不可歸責於己，始能聲請更生或清算。
    此項規定旨在避免債務人任意毀諾已成立之協商，濫用更生
    或清算之裁判上債務清理程序，蓋以債務清償方案係經當事
    人行使程序選擇權所為之債務清理契約，債務人應受該成立
    之協議所拘束。
(二) 查本件債務人於95年協商成立時，全年收入僅有3,455元，
     惟自95年11月起任職於「Cutting Edge Beauty Salon」至
     今（暫計算至97年6月，共20個月），薪資所得為722,000
     元，平均月收入有36,100元，顯見債務人近來之資力狀況
     已較協商成立當時（95年4月）改善許多，此有債務人所提
     出之95年度各類所得資料清單、財產及收入狀況說明書在
     卷可稽，是債務人於收入較少時成立協商，尚能依約繳款
     ，豈有於收入增加後反而不能履行之理？雖債務人主張因
     健康不佳導致收入減少，惟其所提出之門診費用收據，僅
     能說明債務人曾於耳鼻喉科或婦產科診所就診，並無法證
     明因此收入減少，經本院兩度以裁定（97年6月13日、97
     年6月27日）命其補正「因不可歸責於己之事由致履行原協
     商方案顯有重大困難之理由，並提出相關證明文件」，惟
     債務人至今仍未舉證以實其說，是其收入減少之主張，尚
     難採信。
(三)債務人雖另主張扶養其父母每月支出6,000元（原支出
    12,000元，嗣降為6,000元），惟其亦自承尚有其他扶養義
    務人林育主、林佑嬬、林詠盛、林詠善每月各分擔4,000元
    、5,000元、2,000元、2,000元（詳債務人97年7月4日提出
    之陳報狀－扶養分擔分配表）；且受扶養人即債務人之父林
    耀輝為極重度重器障礙之身心障礙人士，依現行臺北市身心
    障礙者津貼申請須知之規定，其每月尚可領取6,000元之津
    貼，與前述各扶養義務人所給予之扶養費合計，應足以支應
    日常生活所需，顯無依賴債務人扶養之必要。
三、綜上，本件債務人既難認有何不可歸責於己之事由，且依原
    協商條件履行亦非顯有重大困難，應屬聲請更生之要件不備
    ，且又無從補正，依首揭條文之意旨，自應駁回其更生之聲
    請，爰裁定如主文。
中    華    民    國    97    年    7     月    21    日
              民事第八庭    法      官  陳景祥
上為正本係照原本作成
如不服本裁定，應於收受裁定後10日內以書狀向本院提出抗告，
並繳納抗告費新台幣1,000元。
中    華    民    國    97    年    7     月    21    日
                            書  記  官  林桂玉


司法院資訊處製作；財團法人民間司法改革基金會備份。
